臺灣嘉義地方法院民事裁定  
110年度監宣字第48號
聲  請  人  葉宏平  

相  對  人  葉天來  


關  係  人  葉瓖萱  
            葉宏稟    住○○市○○區○○路000巷00號0樓                         之0
上列當事人間聲請監護宣告事件，本院裁定如下：    
    主  文
一、宣告葉天來（男，民國00年0月0日生，身分證統一編號：Z0
    00000000號）為受監護宣告之人。
二、選定葉宏平（男，民國00年0月0日生，身分證統一編號：Z0
    00000000號）為受監護宣告之人葉天來之監護人。
三、指定葉瓖萱（女，民國00年0月00日生，身分證統一編號：Z
    000000000號）為會同開具財產清冊之人。
四、聲請費用由受監護宣告之人葉天來負擔。    
    理  由
一、聲請意旨略以：聲請人為相對人之長男，關係人葉瓖萱為相
    對人之長女，相對人因頭部外傷併右腦出血及左側硬腦膜下
    腔出血，致不能處理事務，爰依法聲請如主文所示等語。
二、對於因精神障礙或其他心智缺陷，致不能為意思表示或受意
    思表示，或不能辨識其意思表示之效果者，法院得因本人、
    配偶、四親等內之親屬、最近一年有同居事實之其他親屬、
    檢察官、主管機關或社會福利機構之聲請，為監護之宣告，
    民法第14條第1項定有明文。
三、查聲請人主張之前揭事實，已據其提出戴德森醫療財團法人
    嘉義基督教醫院診斷證明書、親屬系統表各1份、戶籍謄本5
    份為憑；又本院審驗相對人之精神及心智狀況，點呼其姓名
    、年籍、現在何處，相對人僅能正確回答自己姓名，對於詢
    問是否認得在場人、是否知道現在哪裡、現在民國幾年、10
    0-7等問題均回答錯誤或稱不太知道等情，此有本院110年3
    月18日勘驗筆錄附卷可稽；並參酌戴德森醫療財團法人嘉義
    基督教醫院精神科主治醫師趙星豪所為之精神鑑定報告書略
    以：相對人因頭部外傷、顱內出血，導致認知功能有嚴重缺
    損、肢體偏癱，生活無法自理，在鑑定時，雖意識清醒，對
    姓名、叫喚可正確回答，但其餘問話均答非所問，或無法理
    解內容，故相對人因其他心智缺陷，致不能為意思表示或受
    意思表示，或不能辨識其意思之效果，建議為監護宣告等語
    。綜上，堪認相對人確因其他心智缺陷，致不能為意思表示
    或受意思表示，或不能辨識其意思之效果等情為真，故本件
    聲請為有理由，爰依上揭規定，宣告相對人為受監護宣告之
    人。
四、受監護宣告之人應置監護人。法院為監護之宣告時，應依職
    權就配偶、四親等內之親屬、最近一年有同居事實之其他親
    屬、主管機關、社會福利機構或其他適當之人選定一人或數
    人為監護人，並同時指定會同開具財產清冊之人。法院選定
    監護人時，應依受監護宣告之人之最佳利益，優先考量受監
    護宣告之人之意見，審酌一切情狀，並注意下列事項：一、
    受監護宣告之人之身心狀態與生活及財產狀況。二、受監護
    宣告之人與其配偶、子女或其他共同生活之人間之情感狀況
    。三、監護人之職業、經歷、意見及其與受監護宣告之人之
    利害關係。四、法人為監護人時，其事業之種類與內容，法
    人及其代表人與受監護宣告之人之利害關係。民法第1110條
    、第1111條第1項及第1111條之1分別定有明文。
五、本件相對人既經為監護之宣告，已如上述，自應依上開規定
    ，為其選定監護人及指定會同開具財產清冊之人。審酌相對
    人已離婚，育有3名子女，聲請人陳稱：相對人受傷時，親
    戚通知我去醫院，後續住院、出院及送養護機構等都是由我
    全權處理，住院、仁愛之家的費用都是我及妹妹出的，弟弟
    沒有出等語（見本院卷第39頁），足見聲請人自相對人受傷
    後即協助處理相關住院、照顧事宜，且得關係人葉瓖萱之信
    任，堪認本件由聲請人擔任相對人的監護人，及由葉瓖萱擔
    任會同開具財產清冊之人，應符合相對人之最佳利益，爰裁
    定如主文第2項及第3項所示。
六、依民法第1113條準用同法第1099條、第1099條之1規定，於
    監護開始時，監護人葉宏平對於受監護宣告人即相對人之財
    產，應會同葉瓖萱於2個月內開具財產清冊，並陳報法院，
    於此之前僅得對受監護人財產為必要之管理，併此指明。
七、依家事事件法第164條第2項，裁定如主文。
中　　華　　民　　國　　110 　年　　3 　　月　　19　　日
                   家事庭     法  官　王昌國     
以上正本係照原本作成。
如對本裁定抗告須於裁定送達後10日內向本院提出抗告狀。
中　　華　　民　　國　　110 　年　　3 　　月　　19　　日
                              書記官  陳喬琳